臺灣高雄地方法院刑事判決
111年度審易字第778號
公  訴  人  臺灣高雄地方檢察署檢察官
被      告  蔡文斌


上列被告因電子遊戲場業管理條例等案件，經檢察官提起公訴（
111年度偵字第7790號），本院判決如下：
    主  文
蔡文斌犯電子遊戲場業管理條例第二十二條之非法營業罪，處拘
役貳拾日，如易科罰金，以新臺幣壹仟元折算壹日。扣案之電動
機台名稱「FEILOLI（中文：飛絡力）」壹台（含IC板壹片）、
現金新臺幣壹仟肆佰捌拾元，均沒收。
    事  實
一、蔡文斌明知未依電子遊戲場業管理條例之規定，向主管機關
    辦理營利事業登記前，不得經營電子遊戲場業，竟基於在公
    共場所賭博及經營電子遊戲場之犯意，自民國110年12月起
    迄111年1月24日16時許為警查獲止，由蔡文斌在高雄市○○區
    ○○街000號之夾趣配立志店擺設電動機台名稱「FEILOLI（中
    文：飛絡力）」1台（含IC板1片）。相對人需投新台幣（下
    同）10元硬幣2枚來操作搖桿並控制天車，以天車所吊掛之
    磁鐵，吸取機台內的鐵球後讓鐵球掉落於機台內之彈力繩，
    若鐵球彈跳至出洞口，即可獲得戳戳樂的機會並取得摸彩券
    ，若摸彩券號碼符合，則可兌換相關商品，如價值1至2萬元
    之商品，如摸彩券號碼未符，僅能取得價值10元飲料1瓶而
    無法兌換任何商品，以此射倖性之方式與不特定人賭博財物
    。嗣於111年1月24日為警查獲，並查扣上開遊戲機台等物，
    始查悉上情。
二、案經高雄市政府警察局鳳山分局報告臺灣高雄地方檢察署檢
    察官偵查起訴。
    理  由
一、證據能力部分
　　本判決所引具有傳聞證據性質之證據資料，經當事人於本院
    準備程序及審理期日同意為證據使用（審易卷第33、105頁
    ），是其縱無刑事訴訟法第159 條之1 至第159 條之4 或其
    他傳聞法則例外之情形，亦經本院審酌該證據作成之情況，
    既無違法取得情事，復無證明力明顯過低等情形，以之作為
    證據為適當，依同法第159條之5規定，應認為均有證據能力
    。至其他非供述證據，本院於審判期日，依各該證據不同之
    性質，以提示或告以要旨等法定調查方法逐一調查，被告、
    檢察官均表示沒有意見（審易卷第110、111頁），本院亦查
    無法定證據取得禁止或證據使用禁止之情形，故認所引用各
    項證據資料，均具證據能力。
二、認定事實所憑證據及理由
　　訊據被告蔡文斌（下稱被告）矢口否認犯行，辯稱：我覺得
    我們的娃娃機不屬於電子遊戲機台的範圍，是屬於飛洛利公
    司的，選物販賣機二代，有保夾金額880元，我們打去經發
    局問，娃娃機只要有保夾金額的話，就不屬於電子遊戲機台
    云云（本院卷第33頁）。經查：
  ㈠被告蔡文斌為夾趣配立志店之現場負責人，未依規定領有電
    子遊戲場業營業級別證，自民國110年12月起迄111年1月24
    日16時許，在事實欄所示之地址，擺設電動機台名稱「FEIL
    OLI（中文：飛絡力）」1台（含IC板1片）等電子遊戲機台
    並插電運作，嗣警方於同日臨檢查獲等情，為被告於警詢坦
    承不諱（警卷第4至5頁），並有高雄市政府警察局鳳山分局
    111 年1 月24日扣押筆錄、扣押物品目錄表、扣押物品清單
    、電子遊戲機具查扣單、電子遊戲IC版查扣單、代保管通知
    單、現場蒐證及扣押物照片、新甲派出所109 年1 月2 日之
    110 報案紀錄單及檢查紀錄表、員警之109 年3 月20日職務
    報告、經濟部108 年11月26日經商字第10800100890 號函及
    109 年3 月20日經商字第10900018370 號函等在卷可稽（警
    卷第12至16、18、19、20、28至38頁，偵卷第19頁，審易卷
    第27、131至151頁），並有電子遊戲機台1 台及IC版1片扣
    案可憑，上開事實，首堪認定。
  ㈡被告雖以上開情詞置辯。惟查：⑴被告於高雄市○○區○○街000
    號經營之「夾趣配立志店」，經查詢「經濟部全國商業登記
    資訊系統」，並無商業登記資料可稽，有高雄市政府經濟發
    展局111年10月7日高市經發商字第111235527300號函在卷可
    佐（審易卷第125頁），可見被告並未經合法商業登記。再
    被告雖辯稱其有取得系爭機台原廠，即飛絡力電子股份有限
    公司機台編號F09W-A-6859之產品出廠證明書（審易卷第77
    頁）云云。然經本案移送機關員警職務報告載明：警方於查
    緝時，被告現場並無出事機台機型之出廠證明，且警方於扣
    押物品目錄表載明選物販賣機FEILOLI、IC板機板為FEILOLI
    等情（審易卷第129頁），是該電子機台雖可表明係FEILOLI
    廠牌販賣機，尚無從證明是該廠牌第幾代、機台編號是否F0
    9W-A-6859，則被告就此所辯，即無可信。⑵被告所提產品出
    廠證明書日期為「111年8月10日」（審易卷第77頁），明顯
    晚於本件案發「110年12月起迄111年1月24日」之日期，是
    無從認定被告係於案發日期所擺設系爭機台，即為產品出廠
    證明書所示之機台（其中F09W-A-6859）。⑶又主管機關規範
    「選物販賣機」係為對價取物方式，其應符合物品價值與售
    價相當之一般消費原則，且尚無射悻性；而夾娃娃機，因其
    是否提供物品，係取決於消費者之技術及熟練程度，故屬於
    電子遊戲場業管理條例第4條第1項所稱之電子遊戲機，有經
    濟部105年6月20日經商字第10502061730號函在卷可佐（審
    易卷第79、80頁）。本案消費者需投新台幣（下同）10元硬
    幣2枚操作搖桿並控制天車，以天車所吊掛之磁鐵，吸取機
    台內的鐵球後讓鐵球掉落於機台內之彈力繩，若鐵球彈跳至
    出洞口，即可獲得戳戳樂的機會，並取得摸彩券，若摸彩券
    號碼符合，則可兌換相關商品，如價值1至2萬元商品，如摸
    彩券號碼未符，僅能取得價值10元飲料1瓶，無法兌換任何
    商品，更非被告所辯之880元保夾金額商品，是系爭機台顯
    然取決於消費者之技術及熟練程度，具射倖性，系爭機台明
    顯用以與不特定人賭博財物，而非具對價性之選物販賣機。
  ㈢被告雖另辯稱：戳戳樂是我附加的，消費者可憑鐵球取得洗
    衣球一盒，洗衣球一盒市價約2 、300 元。摸彩券沒有中獎
    就附加送鋁箔包飲料一瓶，當初在現場及做筆錄時，警察沒
    有問我戳戳樂出來後是什麼商品云云。然經核閱警詢筆錄，
    被告供稱就若消費者未對中上開中獎商品，投入之880元歸
    其所有，不可兌換等值商品或金錢等情（警卷第5頁），則
    被告所辯有附加戳戳樂之洗衣球云云，顯屬不實。又被告於
    警詢並未敘及若鐵球落入洞口，消費者取得洗衣球未中獎時
    ，仍可獲得洗衣球一盒之情，而經檢視現場查獲照片，僅有
    上方摸彩盒及飲料，均未發現「洗衣球」一盒或多盒等情，
    亦有警詢筆錄、員警職務報告、現場照片在卷可憑（警卷第
    3至7頁，審易卷第97、99、131至151頁）。何況，被告所辯
    送洗衣球一盒市價約2、300元縱然屬實，加上價值10元飲料
    1瓶之價值，與被告所辯「保夾金額880元」，亦顯不相當。
    是被告上開所辯，容為犯後飾卸之詞，無可採信。　
  ㈣綜上所述，本件事證明確，被告之辯解不足採信，犯行堪以
    認定，應依法論科。
三、論罪科刑
  ㈠按未依電子遊戲場業管理條例規定辦理電子遊戲場業營業級
    別證者，不得經營電子遊戲場業，違反者應予處罰，電子遊
    戲場業管理條例第15條、第22條分別定有明文。電子遊戲場
    業管理條例所謂「電子遊戲場業」之「業」，係指「業務」
    而言；刑法上所謂業務，係以事實上執行業務者為標準，指
    以反覆同種類之行為為目的之社會活動而言；執行此項業務
    ，縱令欠缺形式上之條件，仍無礙於業務之性質。因此，不
    論該事業是否「專營」電子遊戲場業，亦不問經營是否需達
    一定之規模，即使於原本所營事業外，兼營電子遊戲場業，
    或所經營之電子遊戲場業不具相當之規模，亦無礙於電子遊
    戲場業管理條例相關規定之適用。查被告於夾趣配立志店內
    擺設賭博性之電子遊戲機台供不特定人把玩，揆諸前揭說明
    ，自有電子遊戲場業管理條例相關規定之適用。是被告就此
    部分，係犯電子遊戲場業管理條例第22條之非法營業罪。又
    被告係於公眾得出入之場所，利用上開電子遊戲機台與不特
    定之人賭博財物，則被告另犯在公共場所賭博罪亦明。　
  ㈡次按刑事法若干犯罪行為態樣，本質上原具有反覆、延續實
    行之特徵，立法時既予特別歸類，定為犯罪構成要件之行為
    要素，則行為人基於概括之犯意，在密切接近之一定時、地
    持續實行之複次行為，倘依社會通念，於客觀上認為符合一
    個反覆、延續性之行為觀念者，於刑法評價上，即應僅成立
    一罪；學理上所稱「集合犯」之職業性、營業性或收集性等
    具有重複特質之犯罪均屬之，例如經營、從事業務、收集、
    販賣、製造、散布等行為概念者。經查，被告蔡文斌為「夾
    趣配立志店」之現場負責人，自110年12月起迄111年1月24
    日16時許為警查獲日止，所為之違法經營電子遊戲場業行為
    ，各係基於同一經營之決意，而於密切接近之時、地反覆持
    續為之，依社會通念，於客觀上俱符合反覆、延續性之行為
    特徵，在刑法評價上，皆應成立集合犯而僅論以一罪。
　㈢核被告蔡文斌所為，係犯電子遊戲場業管理條例第15條之罪
    ，應依同條例第22條之非法營業罪處罰，及刑法第266條第1
    項前段之在公共場所賭博罪。被告係以一經營行為同時觸犯
    上開2罪，為想像競合犯，依刑法第55條前段，應從一重之
    電子遊戲場業管理條例第22條之非法營業罪論處。　
  ㈣爰以行為人之責任為基礎，審酌被告現值青壯，非無循正途
    營生之能力，竟違法經營電子遊戲場業，妨害主管機關對於
    電子遊戲場業之管理，危害社會秩序，實應予非難；被告於
    警詢、偵訊對於被訴之事實原無爭執，於本院審理時所提上
    開答辯，並無可採；兼衡被告犯罪之動機、目的、手段、違
    法經營之期間非長、查獲電子遊戲機台僅1台（含IC版1片）
    ，兼衡被告於本院審理時自陳學歷為大學畢業，現在從事廚
    具加工製造業，月收入約32000元，已婚、有2個小孩等生活
    、經濟狀況（審易卷第112 頁）等一切情狀，量處如主文所
    示之刑，並諭知如易科罰金之折算標準。
四、沒收部分
　　扣案之電動機台名稱「FEILOLI（中文：飛絡力）」1台（含
    IC板1片），被告蔡文斌所有、供其經營本案電子遊戲場業
    所用之物（警卷第4頁），核屬當場賭博之器具；又本案被
    告犯賭博罪所扣案之硬幣現金1480元（警卷第16頁），為在
    賭檯遊戲機台之財物，依刑法第266條第2項規定，併應諭知
    均沒收。
據上論斷，應依刑事訴訟法第299 條第1 項前段，電子遊戲場業
管理條例第15條、第22條，刑法第11條、第266條第1項前段、第
2項、第55條前段、第41條第1項前段，刑法施行法第1條之1第1
項，判決如主文。
本案經檢察官廖偉程提起公訴，檢察官陳宗吟到庭執行職務。
中　　華　　民　　國　 111　　年　　10　　月　　31　　日
                  刑事第五庭    法　官  李昆南
以上正本證明與原本無異。
如不服本判決應於收受送達後20日內向本院提出上訴書狀，並應
敘述具體理由；如未敘述上訴理由者，應於上訴期間屆滿後20日
內向本院補提理由書（均須按他造當事人之人數附繕本）「切勿
逕送上級法院」。
中　　華　　民　　國　　111 　年　　11　　月　　1 　　日
　　　　　　　　　　　　　　　  書記官　鄭仕暘　　　　　　　　
附錄本判決論罪科刑法條
電子遊戲場業管理條例第22條
違反第15條規定者，處行為人1 年以下有期徒刑、拘役或科或併
科新臺幣50萬元以上250 萬元以下罰金。
電子遊戲場業管理條例第15條
未依本條例規定領有電子遊戲場業營業級別證者，不得經營電子
遊戲場業。
刑法第266條第1項前段
在公共場所或公眾得出入之場所賭博財物者，處3萬元以下罰金
。